臺灣臺南地方法院交通事件裁定　　　　　　　　九十二年度交聲更(一)字第一一號
　　移
　　受 處分 人
　　即 異議 人　武長交通企業有限公司　設台南市○○區○○路一段四四六號
　　代　表　人　楊武長
右列受處分人因違反道路交通管理處罰條例案件，對於交通部公路總局嘉義區監理所
台南監理站民國九十二年四月二十一日所為之裁決處分（處分案號：南監五字第裁七
四—Ｌ00000000號）聲明異議，前經本院以九十二年度交聲字第二四二號裁
定異議駁回，經受處分人提起抗告後，復經臺灣高等法院臺南分院以九十二年度交抗
字第一六四號將原裁定撤銷並發回更審，本院裁定如左：
    主  文
異議駁回。
    理  由
一、聲明異議意旨略以：受處分人即異議人武長交通企業有限公司所有之車牌號碼六
    七九—ＧＬ營業一般大貨車於民國九十二年四月六日十三時三十五分許，由司機
    丁名正駕駛載運混凝土，行經嘉義縣麻太公路太保過溝段前時，為警攔車稽查，
    經會同駕駛人至附近長庚紀念醫院嘉義分院過磅結果，總重量為二十七‧八三公
    噸，已超過核載總重二十一公噸有六‧八公噸，遂予當場製單舉發。然依交通部
    對監理機關之函示說明，對於混凝土攪拌車之裝載，於八十一年十二月三十一日
    以前新登檢領照者，自八十二年一月一日起以裝載六立方公尺為上限，自八十二
    年一月一日起新登檢領照者，以核定之車輛總重量作為取締標準，舉發本件之員
    警未依容積法去換算重量逕依實際過磅去認定超載，顯有違誤；又本件過磅之處
    所是否合法營業機關，尤其該地磅有無經中央標準局檢驗合格，均有疑義。原處
    分機關即移送機關交通部公路總局嘉義區監理所台南監理站經查證後，復以異議
    人之上述違規事實明確，裁處異議人罰鍰新台幣一萬二千元及記汽車違規記錄一
    次。故異議人不服原裁處，乃提起本件異議等語。
二、按汽車裝載貨物超過核定之總重量、總聯結重量者，處汽車所有人罰鍰，並記汽
    車違規記錄一次，其應歸責於汽車駕駛人時，除依第三項處汽車駕駛人罰鍰及依
    第六十三條第一項第二款記點外，汽車所有人仍應記該汽車違規記錄一次；有前
    項規定之情形者，應責令改正或當場禁止通行，並處新台幣一萬元罰鍰，超載十
    公噸以下者，以總超載部分，每一公噸加罰新台幣一千元：超載逾十公噸至二十
    公噸以下者，以總超載部分，每一公噸加罰新台幣二千元；超載逾二十公噸至三
    十公噸以下者，以總超載部分，每一公噸加罰新台幣三千元；超載逾三十公噸者
    ，以總超載部分，每一公噸加罰新台幣五千元。未滿一公噸以一公噸計算，道路
    交通管理處罰條例第二十九條之二第一項、第三項分別定有明文。
三、經查：
（一）本件受處分人即異議人武長交通企業有限公司所有之車牌號碼六七九—ＧＬ號
      營業一般大貨車，係於九十二年四月六日十三時三十五分許，由司機丁名正駕
      駛載運混凝土，行經嘉義縣麻太公路太保過溝段前時，為警攔車稽查，經會同
      駕駛人至附近長庚紀念醫院嘉義分院過磅結果，總重量為二十七‧八三公噸，
      已超過核載總重二十一公噸有六‧八公噸之多，遂予當場製單舉發等情，有嘉
      義縣警察局嘉縣警交字第Ｌ00000000號舉發違反道路交通管理事件通
      知單及長庚紀念醫院嘉義分院地磅單各一紙附卷可按。而異議人亦坦承當日該
      混凝土車所載之混凝土經過磅後有如前揭數據並經警製單舉發，足見異議人所
      有之上開營業一般大貨車於右開時、地裝載混凝土有超過核定之總重量之事實
      至明。
（二）異議人雖辯稱：依交通部對監理機關之函示說明，對於混凝土攪拌車之裝載，
      於八十一年十二月三十一日以前新登檢領照者，自八十二年一月一日起以裝載
      六立方公尺為上限，自八十二年一月一日起新登檢領照者，以核定之車輛總重
      量作為取締標準，舉發本件之員警未依容積法去換算重量逕依實際過磅去認定
      超載，顯有違誤云云。然查，汽車裝載貨物既超過核定之總重量者，即應據以
      處罰，上述道路交通管理處罰條例第二十九條之二第一項業已規定甚明，而上
      開交通部函示之相關內容，僅係記載取締作業之行政措施規定，為行政機關內
      部秩序及運作，所為非直接對外發生法規效力之一般、抽象之規定，其僅有拘
      束訂定機關、其下級機關及屬官之效力，並非法律，故舉發機關逕以重量法核
      算車輛裝載之實際總重量，如符合事實，並無違法疑義。上開交通部之函示所
      採取取締作業規定如何，應不影響違規事實之認定，亦不影響本件舉發之效力
      。
（三）其次，前開車牌號碼六七九—ＧＬ號營業一般大貨車，其核定之總重量為二十
      一公噸、空車重為十二‧四二公噸，有汽車車籍查詢單一紙在卷可稽。而依據
      交通部九十一年五月二十八日交路字第０九一０００五一九八號函規定，混凝
      土攪拌車之裝載，於八十一年十二月三十一日以前新登檢領照者，自八十二年
      一月一日起以裝載六立方公尺為上限（即以容積法作為裝載標準），自八十二
      年一月一日起新登檢領照者，以核定之車輛總重量作為取締標準，自九十三年
      六月一日起均依行車執照核定之重量裝載及取締，而異議人所有之前開營業一
      般大貨車係於九十一年五月六日繳銷重新領牌（該車第一次新登檢領照日期為
      八十年五月二十三日）乙節，有汽車領牌歷史查詢明細單一指在卷可按。因之
      ，退而言之，縱採前開交通部函示內容而以容積法作為裝載標準，惟異議人之
      該輛大貨車既係屬於八十二年一月一日起新登檢領照之混凝土攪拌車，則依前
      開交通部之函示規定，其原並無適用容積法之餘地且亦應以核定之車輛總重量
      作為取締標準。又縱採有利於異議人之認定，而認異議人所有之該輛營業一般
      大貨車第一次新登檢領照日期為八十年五月二十三日，致可適用前開「以裝載
      六立方公尺為上限」之容積法裝載標準，則本件依上開混凝土攪拌車核定之容
      積法計算結果，該混凝土攪拌車之容許載重為十三‧八公噸（即六立方公尺×
      混凝土比重二‧三噸／立方公尺），其核定之總重量即為二十六‧二二公噸（
      即十三‧八公噸＋空車重十二‧四二公噸），已較其原依行車執照所核定之總
      聯結重量二十一公噸為寬，足見依容積法核算之結果若已超載，則其亦已逾行
      車執照所核定之載重，應無疑義。而依前開過磅結果，該車總重量為二十七‧
      八三公噸，已超過採對異議人最有利解釋之容積法計算之核載重量二十六‧二
      二公噸有一‧六一公噸之多，是異議人所有之上開營業一般大貨車，於前開時
      、地，有裝載貨物超過核定之總重量之違規事實，實堪認定。是異議人前開所
      辯顯係卸責之詞，不足憑採。
（四）至異議人另辯稱：本件過磅之處所是否合法營業機關，尤其該地磅有無經中央
      標準局檢驗合格，均有疑義云云。然長庚醫院嘉義分院之過磅處係私人財團地
      磅不對外營業，本件舉發之員警會同六七九—ＧＬ營業一般大貨車前往過磅時
      ，因攔查點就在該處附近，考量違規人之時間，遂就近前往長庚醫院嘉義分院
      過磅處過磅，該處人員僅給予警方協助方便過磅，並無收取任何費用等情，業
      據嘉義縣警察局以九十三年一月九日嘉縣警交字第０九三００八０三０六號函
      覆在卷可稽。又長庚醫院嘉義分院過磅處之地磅確有經經濟部檢驗局檢驗合格
      乙節，亦有卷附之地磅檢定合格單影本一紙在卷可佐。是長庚醫院嘉義分院過
      磅處係屬合法營業機關，而該地磅確有經經濟部檢驗局檢驗合格之事實，應無
      疑義。
（五）本件異議人之營業一般大貨車，有於右述時、地裝載貨物超過核定之總重量之
      事實，既可認定，則移送機關即交通部公路總局嘉義區監理所臺南監理站據此
      飲用前開道路交通管理處罰條例第二十九條之二第一項及第三項之規定，裁處
      異議人罰鍰新台幣一萬二千元及記汽車違規紀錄一次，於法並無不當，異議人
      異議為無理由，應予駁回。
四、據上論斷，應依道路交通案件處理辦法第十九條，裁定如主文。
中      華      民      國    九十三    年      四      月     十六     日
                                      台灣臺南地方法院交通法庭
                                          法  官  鄭燕璘
右正本證明與原本無異。
如不服本裁定應於送達後五日內向本院提出抗告狀。
                                          書記官  陳金堂
中      華      民      國    九十三    年      四      月    二十一    日
